【裁判字號】    90,易,144
【裁判日期】    900307
【裁判案由】    詐欺
【裁判全文】
臺灣臺中地方法院刑事判決                            九十年度易字第一四四號
    公  訴  人  台灣台中地方法院檢察署檢察官
    被      告  甲○○
                乙○○
右列被告因詐欺案件，經檢察官提起公訴（八十九年度偵字第一九二七八號），本院
判決如左：
    主  文
甲○○共同連續意圖為自己不法之所有，以詐術使人將本人之物交付，處有期徒刑參
月，如易科罰金，以參佰元折算壹日。緩刑貳年。
乙○○共同連續意圖為自己不法之所有，以詐術使人將本人之物交付，處有期徒刑肆
月，如易科罰金，以參佰元折算壹日。
    事  實
一、甲○○、乙○○二人為夫妻關係，自民國（下同）八十一年十月二十九日起，乙○○以甲○○名義召集丙○○（以其夫江志誠名義跟會）、丁○○等人參加互助
    會，連會首共計十五個會員，彼此約定每四個月為一期，於每期月底在乙○○台
    中縣大甲鎮青年二十八號住處開標，採內標制，每期會金為稻米三千台斤，以開
    標時之市價換算為新台幣（下同）繳納。前開互助會存續期間，甲○○夫婦二人
    皆一同主持互助會業務，包括開標及收取會款事宜。其後甲○○、乙○○夫婦二
    人因經濟狀況不佳，竟基於概括之犯意，共同意圖為自己不法之所有，於八十六
    年二月底即倒數第二會時，因當時僅剩丙○○、丁○○尚屬活會未曾得標，乙○○乃連續向丙○○詐稱係丁○○得標，使丙○○陷於錯誤而交付互助會款新台幣
    （下同）三萬餘元；及向丁○○詐稱係丙○○得標，使丁○○陷於錯誤而交付互
    助會款三萬一千一百二十二元。嗣於同年六月底最後一會到期前，甲○○、乙○○夫婦二人即遷移住所避不見面。
二、案經丙○○、丁○○訴請台灣台中地方法院檢察署檢察官偵查起訴。
    理  由
一、訊據被告乙○○除否認被告甲○○為共犯外，對右揭犯罪事實均供認不諱，核與
    告訴人丙○○、丁○○指訴之情節相符，並有互助會單附於偵查卷可稽；被告甲○○雖矢口否認有何詐欺犯行，辯稱：伊未參與互助會的事，也不知道乙○○在
    家標會，伊只有工作回來時曾載乙○○出去過，但不知道乙○○是去收會錢云云
    。惟查：被告二人自承標會地點是在被告家中，而被告二人係夫妻，且被告甲○○是名義上之會首，此有互助會單在卷可稽，被告甲○○所辯對於互助會事宜完
    全不知情，顯與常理不符。再告訴人丁○○於本院審理時供稱「標會地點在被告
    住處，我去標會的時候有看過甲○○，他在會場邊督導」。而平時被告甲○○除
    參與開標事宜外也曾向會員收取會錢等情，亦據告訴人丙○○、丁○○於偵查及
    本院審理中供明在卷。渠等供述互核一致。又被告二人於詐取前開會款後即舉家
    遷移不明等情，亦據告訴人丙○○、丁○○供明在卷。被告乙○○亦供稱她因生
    意失敗，所以跑路去了，本來住台中縣大甲鎮，後來搬到台中市，是全家搬到台
    中市。被告甲○○既為互助會名義上之會首，平時與被告乙○○共同經營互助會
    之開標及收款事宜，事後又與被告乙○○捲款潛逃，舉家遷移以躲避告訴人，其
    有與其妻乙○○共同為詐財行為至為明顯，是被告甲○○所辯，尚不足採。  本
    件事證明確，被告等二人之犯行均堪認定。
二、核被告二人所為，均係犯刑法第三百三十九條第一項之詐欺取財罪。被告二人對
    前揭詐欺犯行間，有犯意聯絡及行為分擔，均為共同正犯。被告二人先後二次詐
    欺犯行，時間緊接，罪名與犯罪構成要件相同，顯係基於概括犯意為之，應依連
    續犯之規定論以一罪，並加重其刑。爰審酌被告乙○○尚無前科紀錄，被告甲○○雖曾於六十七年間因竊盜案件經判處有期徒刑五月，緩刑三年，惟緩刑期滿並
    未撤銷緩刑宣告，且此後即未再犯罪、被告甲○○參與詐欺之程度較輕、被告二
    人因生意失敗，經濟陷於窘境，且直至互助會將結束時始為前開犯行，及被告等
    犯罪之手段、所生危害之程度、犯罪後尚未完全支付欠告訴人之會款等一切情狀
    ，分別量處如主文所示之刑，並諭知易科罰金之折算標準，以示懲儆。末查，
    被告甲○○前雖曾於六十七年間因竊盜案件經判處有期徒刑五月，緩刑三年，惟
    緩刑期滿並未撤銷緩刑宣告，其刑之宣告已失其效力，有台灣台中地方法院檢察
    署刑案資料查註紀錄表及台灣高等法院被告全國前案紀錄表各一紙在卷可按，且
    其參與詐欺之程度較輕，本院認其經此科刑教訓後，當益知警惕，信無再犯之虞
    ，因認其所受宣告之刑，以暫不執行為適當，爰併予宣告緩刑二年，以勵來茲，
    而啟自新。
三、另被告行為後刑法第四十一條業於九十年一月十日修正公布，同年月十二日生效
    ，犯最重本刑為五年以下有期徒刑以下刑之罪而受六個月以下有期徒刑或拘役之
    宣告，因身體、教育、職業、家庭之關係或其他正當理由，執行顯有困難者，得
    易科罰金。比較新舊法適用之結果，以新法有利被告，爰併依刑法第二條第一項
    前段規定，適用有利被告之修正後刑法第四十一條之規定，附此敘明。
四、公訴意旨另以被告等尚有向前開互助會死會會員收取互助會款，因認被告等尚有
    詐欺前開互助會死會會員互助會款之犯行。惟按死會會員本來不論任何人得標均
    有繳交互助會款予會首之義務（本件發生在民法債編增訂合會規定前），亦即死
    會會員並無陷於錯誤而交付財物。是被告等此部分所為尚未成立詐欺罪，惟公訴
    人認此部分與前開有罪部分有連續犯之裁判上一罪關係，爰不另為無罪之諭知。
    併此敘明。
據上論斷，應依刑事訴訟法第二百九十九條第一項前段，刑法第二十八條、第五十六
條、第三百三十九條第一項、第二條第一項前段、修正後第四十一條第一項前段、第
七十四條第一款，罰金罰鍰提高標準條例第一條前段、第二項，判決如主文。
本案經檢察官許萬相到庭執行職務
中      華      民      國  九十    年      三      月      七      日
                                台灣台中地方法院刑事第一庭
                                    法  官  鄭  文  祺
右正本證明與原本無異。
如不服本判決，應於判決送達後十日內向本院提出上訴狀，上訴於臺灣高等法院臺中
分院( 須附繕本 )。
                                    書記官
中      華      民      國      九十    年      三      月      七      日
論罪法條：
刑法第三百三十九條第一項


司法院資訊處製作；財團法人民間司法改革基金會備份。
